臺灣臺中地方法院刑事判決　　　　94年度重訴字第226號
公　訴　人　臺灣臺中地方法院檢察署檢察官
被　　　告　丙○○
指定辯護人　本院公設辯護人　丁○○
上列被告因毒品危害防制條例案件，經檢察官提起公訴（93年度
偵字第2582號），本院判決如下：
    主  文
丙○○共同運輸第二級毒品，處有期徒刑玖年。扣案第二級毒品
甲基安非他命陸包（驗後毛重肆仟參佰零參點貳柒公克）沒收銷
燬之；上開毒品塑膠外包裝共拾貳個、黑藍色相間之行李袋壹個
均沒收，上開行李袋壹個如不能沒收時，應追徵其價額。
  　犯罪事實
一、丙○○原係從事婚姻媒介為業，並因與大陸地區女子黃鶯鶴
    結婚而認識同為大陸地區女子之甲○○（業經本院判處有期
    徒刑九年，現上訴臺灣高等法院臺中分院），而甲○○在大
    陸地區原來之配偶為劉三清，故丙○○再透過甲○○而認識
    劉三清；張清高（另由臺灣高雄地方法院檢察署通緝中）原
    從事機車修理業，丙○○因去該處修理機車而認識張清高；
    乙○○（業由台灣高等法院高雄分院於九十三年四月二十八
    日判處有期徒刑八年，目前上訴最高法院中）則經由丙○○
    之介紹，而與大陸地區女子結婚，因而認識丙○○及張清高
    ，李春明（業由臺灣高等法院高雄分院於九十三年四月二十
    八日判處無罪）係啞吧，原與張清高認識，亦透過張清高而
    認識丙○○，且由丙○○介紹而與大陸地區之女子假結婚，
    因而認識丙○○、劉三清。緣張清高、丙○○、甲○○、劉
    三清、蘇國晏（後來僱用張清高在網咖店工作，另由警方偵
    辦中）共同謀議，利用與大陸地區女子結婚之台灣男子前往
    大陸地區探親之名義，自大陸地區以搭乘飛機運輸夾帶之方
    式走私第二級毒品甲基安非他命入境。於民國九十一年十一
    月間，張清高、丙○○、甲○○、劉三清、蘇國晏認乙○○
    、李春明等二人已與大陸地區女子結婚，得以探親之名義前
    往大陸地區，且李春明係啞吧，智識程度不高，可作為利用
    掩護之工具，於徵得乙○○、李春明之同意後前往大陸地區
    ，張清高即將購買機票費用新台幣（下同）三萬元交給丙○○、甲○○，由丙○○囑甲○○於九十一年十一月六日某時
    ，前往臺中市○○路二一六號四樓之一之永福旅行社（位於
    尹士大樓四樓）為乙○○、李春明購得往返之機票，甲○○
    並於九十一年十一月七日上午十一時三十二分許，以電話告
    知乙○○搭機時間係十一月八日下午一點三十分，要求乙○○於當日上午九時前往臺中市尹士大樓附近之英士公園等候
    ，伊會將機票等交予乙○○。於搭機出發前往大陸之日（即
    同年月八日）上午八時三十三分許，乙○○則打電話給甲○○告知要提早去機場，並先抵達英士公園，丙○○與甲○○
    則在該處等候，並由丙○○將機票等交予乙○○（甲○○亦
    在場），而丙○○則依張清高之指示前往臺中市○○路某超
    商找李春明，並以機車將李春明帶到臺中市英士公園，再與
    甲○○一起將李春明交給乙○○，並分別交付二千元及一千
    元給乙○○及李春明，交待乙○○將李春明帶到大陸再帶回
    台灣。甲○○並於乙○○、李春明二人前往機場時（同日上
    午九時十四分許），再以電話告知乙○○「坐車到第一航站
    ，你回來就直接坐到臺中，我不去臺北接你，一點半的飛機
    」等語，乙○○遂偕李春明於九十一年十一月八日搭乘中華
    航空公司之班機經香港後，轉搭中國東方航空公司之班機前
    往大陸福建省寧德市，投宿於張清高所指示之大陸籍人士劉
    三清姊夫之住處。同年十一月九日，劉三清依張清高之指示
    ，在其姊夫上開住處內，將其所有裝有第二級毒品甲基安非
    他命供運輸毒品用之行李袋一個（內以大陸產製燕麥片包裝
    袋作掩飾，另以夾鏈袋放置之甲基安非他命六包，驗前毛重
    約四千三百零四公克）交予乙○○，指示乙○○返抵臺灣後
    ，將行李袋內六包物品轉交予丙○○或甲○○以轉交張清高
    、蘇國晏。而乙○○應足以得知行李袋內放置有管制進口之
    違禁物，詎仍本私運管制物品進口及運輸第二級毒品之不確
    定犯意，與劉三清、張清高、丙○○、甲○○、蘇國晏等基
    於共同犯意聯絡，代為夾帶運輸走私返臺。嗣於九十一年十
    一月十日晚上九時十二分許，乙○○、李春明二人搭乘中華
    航空編號ＣＩ六四二號班機返抵桃園中正國際機場，乙○○
    先打丙○○、甲○○二人所共同使用之000000000
    0號行動電話，由甲○○接聽，乙○○則向甲○○告知「我
    們到機場了，我會去坐車，我再和妳連絡，到臺中中山醫院
    會再打電話給妳」等語，隨即欲行入境，而於晚上九時二十
    五分許，因甲○○、丙○○、乙○○等人走私運毒一事早經
    海巡署人員掌控，故乙○○與李春明二人在查驗護照處遭航
    空警察局（下稱航警局）人員攔查，並會同台北關稅局海關
    人員在乙○○以李春明之名義託運之黑藍色相間之行李袋（
    未扣案）內查獲並扣得該六包甲基安非他命（驗後毛重四千
    三百零三點二七公克）及塑膠外包裝十二個（毒品及包裝袋
    均另案扣押）。
二、案經臺灣高雄地方法院檢察署檢察官簽分偵查後呈請臺灣高
    等法院檢察署檢察長令轉臺灣臺中地方法院檢察署檢察官偵
    查起訴。
    理  由
一、訊據被告丙○○於本院審理時坦承上開事實不諱，僅辯稱：
    伊是不清楚走私毒品的嚴重性而被張清高、蘇國宴他們利用
    ，如果伊拒絕蘇國宴、張清高的要求，他們會將伊打死，所
    以他們是主謀云云。而查，被告上開犯行，除其自白外，復
    有下列之證據可供佐證：
　(一)、證人乙○○於九十三年二月二十四日之本案（即被告為甲○○及丙○○之本案）偵訊時，以證人身分具結後證稱：「
    我被查獲的安非他命毒品就是張清高叫劉三清放在我與李春
    明的袋子內攜帶搭機回來的，當時袋子是寫李春明的名字。
    劉三清叫我與李春明將毒品交給丙○○，我見過甲○○一次
    ，她叫我去大陸的時候把李春明顧好，我只看過這一次，是
    丙○○帶她過來與我們見面的。去大陸的錢是丙○○出的，
    他給我二千元台幣，給李春明一千元台幣，是丙○○交給我
    的，不過甲○○有在場。（問：你去大陸回來台灣後有無打
    電話給丙○○或甲○○？）是甲○○打電話給我二次，叫我
    要把李春明顧好，並叫我回台灣後坐車到台中約在中港路的
    中山醫學院附設醫院見面。是我自己帶李春明去坐飛機，機
    票是丙○○、甲○○共同交給我的，是在台中二中附近的公
    園交給我的。張清高是丙○○介紹給我認識的，我與李春明
    去大陸時，張清高有打電話給劉三清，劉三清跟我說「土產
    」是張清高要交給丙○○的，當初叫我們去大陸的是丙○○
    。我在被查獲那天在檢察官偵查中所說的話及在地院法官（
    即其自己被訴之台灣高雄地方法院九十二年重訴字第七號案
    件）審理中所言均實在，我是被丙○○、甲○○陷害的等語
    （九十三年偵字第二五八二號卷第五一至五三頁），而其於
    九十一年十一月十一日檢察官偵訊時即供稱：劉三清有告訴
    我們，如闖關過關，回來張清高還會與我們算，他會再跟「
    阿元」（即丙○○）商量，看要給我多少等語（高雄地檢署
    九十一年偵字第二四九六九卷第七頁背面）；另其於九十一
    年十一月十九日偵訊時亦供稱：機票是「阿元」替我出的，
    我們約定東西進去要交給「阿元」及「愛卿」（即甲○○）
    等語（同上偵卷第十五頁）等語，又其於台灣高雄地方法院
    九十二年一月十日訊問時亦供稱：丙○○、甲○○拿我的護
    照，叫我們去大陸玩，劉三清在長樂機場有跟我們說，有寄
    行李，叫我們到台灣時再將行李交給丙○○、甲○○。（你
    如何跟丙○○、甲○○他們聯絡？）我和丙○○的姊夫住隔
    壁，我有抄他們的電話號碼等語（參該院卷第十六頁）。另
    乙○○復於本院審理時再次到庭具結證稱：我去丙○○姐姐
    那裡泡茶認識丙○○，他問我要不要娶太太，他安排我去大
    陸，我是真的娶太太，時間是九十一年間。去大陸的錢是丙○○出錢，他拿機票給我，他另外拿二千元（給我）辦理台
    胞證費用，我拿二千元去辦理台胞證，剩下我留下。甲○○
    也是在丙○○姊夫那裡見過。我認識甲○○，但是沒有交情
    。在大陸的時候劉三清要出去辦理事情，要我留在家裡看電
    視，他就出去了，回來就拿一個皮包要我帶回來，但是並沒
    有告訴我是什麼東西，叫我回來交給丙○○，我並不知道，
    我到海關被查獲才知道。查獲當時袋子上面是寫李春明，因
    為是用李春明的護照寄。我去大陸二次，都是丙○○出錢，
    （去大陸回來臺灣，如何與丙○○聯絡？）我有手機，我到
    桃園機場，甲○○打電話與我聯絡，她打幾次電話我忘記了
    。我在偵訊中（九十三年度偵字第二五八二號第五三頁）所
    言實在。機票是丙○○給我的，但是甲○○在旁邊，我機票
    是在五權路英士公園拿的，當時丙○○及甲○○在場，由丙○○拿機票給我，而丙○○先拿機票給我後，丙○○去帶李
    春明，但是我沒有注意到甲○○有沒有跟丙○○去，但後來
    丙○○去帶李春明來，李春明來的時候甲○○有跟著來。在
    大陸的時候是劉三清告訴我要將東西帶回交給丙○○，他只
    有說給丙○○，但甲○○與丙○○在一起，我就覺得是要交
    給他們二個人，劉三清他說的時候並沒有說甲○○，只有說
    交給丙○○，我於偵訊、高雄地方法院及高雄高分院所述實
    在等語（本院卷第一０八頁至一一一頁）。而同案被告甲○○對於證人乙○○上開所述亦稱：乙○○所說的話大概是這
    樣沒有錯，因我跟丙○○很熟，我認為這麼熟的人叫我去買
　　機票有何關係等語（本院卷第一一六頁）。另再衡諸常情，
    被告丙○○、甲○○茍僅幫忙另案被告乙○○、李春明前往
    ，其又何以不向渠等收取費用，反而提供渠等來回機票並予
    費用之理。
　(二)、證人即海岸巡防署高雄巿機動查緝隊隊員黃文廷於台灣高
　　雄地方法院審理九十二年度重訴字第七號案件（被告乙○○
  　、李春明）時，於九十二年一月三十日經以證人身分具結後
    證稱：經監聽甲○○、丙○○及蘇國晏、張清高之電話通訊
　　，發現他們之作案手法為由丙○○、甲○○仲介、安排有意
　　與大陸女子結婚之臺灣男子到大陸辦理結婚手續，或招待已
　  與大陸女子辦理結婚之臺灣男子免費旅遊之方式，提供機票
    ，由張清高或劉三清在大陸負責接機招待，待臺灣男子要回
    台時，再將毒品夾藏在行李中從中正機場入境；九十一年十
　　一月五日丙○○打電話向張清高表示「蘇國晏所交待食品包
　  裝袋之印製，經訪價結果須要大量製造而不能買少量，目前
    來不及印製」，研判他們有計劃在大陸成立工廠，將毒品置
    於食品包裝袋內，偽裝成當地之食品或土產，再置放於空運
　　行李中，企圖藉以躲開海關之檢查，且在同年十一月六日經
　  過監聽，發現丙○○、甲○○有幫乙○○、李春明二人買臺
    北至香港再至福州之來回機票，且於同年十一月八日出境，
    故伊請入出境管理局對乙○○、李春明進行入境管制，同年
　　十一月十日晚上九時五十分許於中正機場從李春明託運之藍
　  黑色行李袋內查獲本件毒品等語（參該院卷第三八至四二頁
    ），復有監聽譯文存卷可參。另乙○○確係於九十一年十一
    月十日晚上九時二十五分許，與李春明搭乘中華航空編號Ｃ
　　Ｉ六四二號班機返抵桃園中正國際機場入境，經臺北關稅局
　  海關人員檢查時，在李春明名義託運之藍黑色行李袋內發現
    有六包白色晶體（以大陸產製燕麥片包裝袋為外包裝，內部
    藏放以夾鏈袋內包裝、驗前毛重計四千三百零四公克）之事
　　實，亦據證人即臺北關稅局海關人員塗春發於臺灣高雄地方
　  法院審理九十二年度重訴字第七號案件時以證人身分具結證
    明屬實（參該卷第三四八至三五四頁），復有臺北關稅局扣
    押貨物、運輸工具收據、搜索筆錄及查獲相片九幀附卷可稽
　　，顯見監聽譯文之內容與偵查機關實際查獲情形亦相符合，
　  而證人黃文廷及塗春發二人係以證人身分具結後所為證述，
　　具有可信性擔保，渠等之證詞應堪以採信，亦足認此部分監
　  聽譯文之可採。
　(三)、再就監聽譯文之內容觀之，除上開與實際查獲情形相符外
　　，另證人乙○○於本院審理時亦具結證稱：（九十一年十一
　  月五日晚上九時二十七分是否打電話給丙○○？詢問他台胞
    證拿了沒？）我有打電話給他沒有錯，問他通行證有無拿到
    ，丙○○問我拿這個做什麼，機票買好我會告訴你、（九十
　　一年十一月七日上午十一時三十二分甲○○是否打電話告訴
　  你，你明天下午一點半的飛機，你上午九點鐘來我這裡，在
    尹士大樓那裡的公園，機票我今天買好了，台胞證都拿了？
    ）是的、（九十一年十一月八日上午八時三十三分是否打電
　　話給甲○○說要提早去機場？）是我告訴她幾點要去機場，
　  我有告訴她我要早一點去，因為我怕時間來不及、（九十一
    年十一月八日上午九時十四分甲○○是否打電話告訴你坐車
    到第一航站，你回來就直接坐到台中，我不去台北接你，一
    點半的飛機？）是的，她說不去台北接我，她交待我到機場
    的時候要打電話給她。（九十一年十一月十日晚上九時十二
    分你到桃園機場後有聯絡何人？）我是到桃園機場的時候打
    電話給丙○○或甲○○留給我的手機號碼，一個女生接的，
    我是用公共電話打的、（這個案子除了甲○○有跟你聯繫外
    還有無其他女性與你聯絡？）沒有。只有甲○○、（是否確
    定與你聯絡的女人就是甲○○？）我印象中是一個女的，今
    日我看到是庭上甲○○沒有錯等語（本院卷第一一二頁至一
    一五頁），此與監聽譯文所載亦均相符，有監聽譯文存卷可
    參。同案被告甲○○於本院審理時亦供稱：伊的確有打過0
    000000000號行動電話，且丙○○亦有時候會拿該
    支電話來打等語（本院卷第一二二、一二三頁），與上開監
    聽譯文所載亦相符合，另被告丙○○於本院訊問時亦供承：
    伊自己當時也都用甲○○在用的那線電話，0000000
    000這線電話伊有印象，伊與甲○○都有用，大部分都甲○○在用，伊有時候也會用等語（本院第二六三頁），則顯
    然上開監聽譯文此部分之內容亦可採，且甲○○對於上開乙○○所述與監聽譯文內容相符之證述亦稱：乙○○所說的話
    大概這樣沒有錯等語（本院卷第一一六頁）。則自上開乙○○之證詞及監聽譯文可知，被告丙○○非但為乙○○、李春
    明二人購買機票、且由同夥甲○○主動通知乙○○搭飛機時
    間、及告知乙○○回來就直接坐到台中，其不去台北接乙○○等，甚且乙○○要提早到機場亦要告知甲○○，且自大陸
    地區攜帶甲基安非他命返抵中正國際機場後，在尚未出境前
    即趕緊打電話告知丙○○、甲○○「我們到機場了，我會去
    坐車，我再和你連絡，到台中中山醫院會再打電話給你」等
    語，益見被告丙○○、甲○○與乙○○對於為前揭犯行，除
    彼此聯絡綿密外，被告丙○○、甲○○應係乙○○交貨之對
    象無訛。
  (四)、又為警查獲之上開六包晶體採樣送鑑定結果，認定係第二
  　級毒品甲基安非他命，純度百分之九十八以上，鑑驗用罄０
    ‧七三公克，有內政部警政署刑事警察局九十一年十一月二
    十九日刑鑑字第０九一０三一二三八七號鑑定通知書在卷（
    九十一年度偵字第二四九六九號卷第二六、二七頁）可參，
    另臺灣高等法院高雄分院亦認該案被告乙○○與本案被告甲○○及丙○○、張清高、劉三清、蘇國晏彼此間，就運輸及
    走私本案第二級毒品甲基安非他命，有共同犯意之聯絡及行
    為之分擔，而認均係共犯，有該院九十二年度上訴字第二０
    八七號刑事判決附卷可參。
　(五)、被告丙○○雖另辯稱，伊是不清楚走私毒品的嚴重性而被
　　張清高、蘇國宴他們利用，如果伊拒絕蘇國宴、張清高的要
    求，他們會將伊打死，所以他們是主謀云云，惟查，被告亦
    陳稱，其當時因有在施用毒品，所以不敢去找警察保護等語
    ，則對其空言為上開辯解，本院自無從調查對其有利之證據
    以查其所辯是否為真，且走私毒品為萬國公罪，被告又何能
    不清楚走私毒品的嚴重性？且被告於檢察官偵訊時及本院審
    理時亦均自承：若闖關成功，張清高、蘇國宴會給伊五千元
    至一萬元不等等語，則被告為本案犯行，自係有利可圖，則
    其空言辯稱是遭逼迫云云，顯係事後卸責之詞，不足採信，
    本件事證明確，被告丙○○上開犯行，堪以認定。
三、查甲基安非他命係毒品危害防制條例第二條第二項第二款所
　　稱之第二級毒品，亦係行政院依據懲治走私條例第二條第四
　  項公告之「懲治走私條例公告管制物品項目及其數額」甲項
    第四款所列之管制進出口物品。又自大陸地區私運物品進入
    台灣地區者，以私運物品進口論，懲治走私條例第十二條定
    有明文。故核被告丙○○所為，係犯毒品危害防制條例第四
    條第二項之運輸第二級毒品罪及懲治走私條例第十二條、第
    二條第一項之準私運管制物品進口罪。被告就上開犯行與甲○○、張清高、蘇國晏、劉三清、乙○○彼此間有犯意之聯
    絡及行為之分擔，均為共同正犯。被告所犯運輸第二級毒品
    罪及準私運管制物品進口罪，係一行為觸犯二罪名之想像競
    合犯，應依刑法第五十五條之規定，從較重之運輸第二級毒
    品罪處斷。被告及張清高等人利用不知情之李春明之名義託
    運行李袋夾帶毒品甲基安非他命，為間接正犯。爰審酌被告
    在整個犯罪過程之角色、運輸毒品之數量，暨所運輸之第二
    級毒品尚未流入社會即為警查獲，對社會治安所造成之影響
    尚非嚴重，及渠犯罪後之態度等一切情狀，量處如主文所示
    之刑。扣案之白色晶體六包係甲基安非他命，於查獲時經以
    電子磅砰過磅結果，毛重係四千三百零四公克（見警卷第十
    七頁），送驗結果耗損０．七三公克，因此驗後毛重四千三
    百零三點二七公克之甲基安非他命，應依毒品危害防制條例
    第十八條第一項前段規定諭知沒收銷燬之；上開毒品之外包
    裝十二個（每包二個）係供運輸毒品之用，且係共犯蘇國晏
    等所有；未扣案黑藍色相間之行李袋一個係共犯劉三清所有
    供運輸毒品所用之物，爰依同條例第十九條第一項規定併宣
    告沒收，未扣案之上開行李袋如不能沒收時，應追徵其價額
    （因行李袋為金錢以外之其他財物，參最高法院九十年度台
    上字第一一九五號判決意旨，應追徵其價額）。至送鑑定時
    已耗損之甲基安非他命０、七三公克既已減失，自無庸再宣
    告沒收，附此敘明。
據上論斷，應依刑事訴訟法第二百九十九條第一項前段，毒品危
害防制條例第四條第二項、第十八條第一項前段、第十九條第一
項，懲治走私條例第二條第一項、第十一條、第十二條，刑法第
十一條、第二十八條、第五十五條，判決如主文。
中　　華　　民　　國　　94　　年　  8   　月    17    日
                      刑事第十庭審判長法　官  郭瑞祥
                                      法　官  黃炫中
                                      法　官  江奇峰
右正本證明與原本無異。
如不服本判決，應於送達後十日內向本院提出上訴狀 （須附繕
本） ，上訴於台灣高等法院台中分院。
　                                    書記官  王淑燕
中　　華　　民　　國　　94　　年　  8   　月    17    日
附錄論罪法條：
毒品危害防制條例第四條第二項
製造、運輸、販賣第二級毒品者，處無期徒刑或七年以上有期徒
刑，得併科新臺幣七百萬元以下罰金。
懲治走私條例第二條第一項
私運管制物品進口、出口逾公告數額者，處七年以下有期徒刑，
得併科新臺幣三百萬元以下罰金。
